臺灣臺北地方法院民事判決  
110年度婚字第385號
原      告  甲○○
訴訟代理人  陳玉庭律師
複  代理人  洪暄祐律師
被      告  乙○○

訴訟代理人  陳柏甫律師
上列當事人間請求離婚事件，本院於民國111年6月10日言詞辯論
終結，判決如下：
    主  文
准原告與被告離婚。
訴訟費用由被告負擔。
    事實及理由
一、原告起訴主張：兩造於民國79年5月15日結婚，婚後育有一
    子已成年，共同住所在台北市信義區吳興街，惟被告對伊父
    親態度極差，長期冷漠以待，且概不參與家庭聚會，金錢觀
    念偏差，輒竊伊母親錢財，婆媳關係不睦，兩造甚少互動，
    全無性生活，更拒絕與伊溝通，無心經營夫妻生活，兩造乃
    於83年2月25日協議辦理離婚登記，嗣伊於101年3月6日與訴
    外人何秀結婚；詎被告於104年間仍對伊騷擾謾罵，出手推
    擠伊友人阮明簪並警告不得搭乘伊機車，與伊有刑事及票據
    涉訟，更以離婚協議書無效為由，向本院訴請確認兩造婚姻
    關係存在，經本院於106年10月17日以106年度家調裁更㈠字
    第1號裁定，確認兩造婚姻關係存在，被告乃於107年6月4日
    向戶政機關撤銷兩造離婚登記；惟兩造婚姻關係雖回復，但
    自83年2月25日起協議離婚起，兩造各自生活，互不往來，
    已逾20年以上，實難期待兩造回歸83年以前之婚姻生活，足
    見兩造婚姻已達於倘處於同一境況，任何人均將喪失維持婚
    姻希望之程度，為此依民法第1052條第2項之規定，請求判
    決准予兩造離婚。爰聲明：如主文所示等語。　　
二、被告則以：原告稱伊對其父母親不孝順、冷漠對待，幾無參
    與原告家庭聚會及往來，與原告母親相處不睦及竊取錢財，
    兩造性生活不協調，拒絕與原告溝通，迄今無任何往來互動
    云云，均非事實，實則伊與原告父母關係良好，原告母親病
    重住院時，係由伊悉心照料，且原告母親之喪葬費新台幣（
    下同)15萬元，亦係原告向伊借款支付，原告母親之喪葬後
    事，包含立牌位、祭祀、掃墓等事務，均由伊處理，伊甚安
    排將原告母親與伊父母親供奉在一起，逢年過節均會一齊掃
    墓和祭拜，足見原告指述全與事實不符，且伊於婚姻關係中
    並無可歸責性；雖原告於兩造婚姻關係回復前，已與訴外人
    何秀結婚，然何秀於社群網站臉書公開貼文，新增另訴外人
    阮明簪之身分證與大頭照並留言辱罵，更於103年2月23日、
    27日貼文指稱原告早已變心，而伊迄今仍居住於兩造共同住
    居所，多次傳訊息予原告，傳達想念原告，如今兩造所生之
    兒子也有兒子了，期盼原告回家吃團圓飯及看望孫子。為此
    聲明：駁回原告之訴等語置辯。
三、兩造不爭執之事項：
　㈠兩造於79年5月15日結婚，婚後育有一子已成年，共同住所在
    台北市信義區吳興街，並於83年2月25日協議辦理離婚登記
    （見本院卷第29、77頁）。
  ㈡兩造辦理前項離婚登記後，除於90年4月間曾同住約2月外，
    未再共同生活，迄今已逾20年，後原告於101年3月6日已與
    訴外人何秀結婚，同年月13日登記，兩造於104年間曾有刑
    事及票據涉訟（見本院卷第29、31至32及33頁）。
　㈢嗣被告於104年間向本院訴請確認兩造婚姻關係存在，經本院
    於106年10月17日以106年度家調裁更㈠字第1號裁定，確認兩
    造婚姻關係存在，被告乃於107年6月4日向戶政機關撤銷兩
    造離婚登記(見本院卷第23至28頁、29頁)。
四、按有民法第1052條第1項以外之重大事由，難以維持婚姻者
    ，夫妻之一方得請求離婚，但其事由應由夫妻之一方負責者
    ，僅他方得請求離婚，民法第1052條第2項定有明文。又所
    謂有前項以外之重大事由，難以維持婚姻者，乃抽象的、概
    括的離婚事由，係民法親屬編74年修正時，為因應實際需要
    ，參酌各國立法例，導入破綻主義思想所增設，其目的在使
    夫妻請求裁判離婚之事由較富彈性，但其事由應由夫妻一方
    負責者，僅他方得請求離婚，是其所採者為消極破綻主義精
    神，而非積極破綻主義，因此，若夫妻雙方均為有責時，則
    應衡量比較雙方之有責程度，而許責任較輕之一方向應負主
    要責任之他方請求離婚，如雙方之有責程度相同，則雙方均
    得請求離婚，以符公平，且符合民法第1052條第2項規定之
    立法目的（最高法院94年台上字第2059號、95年度台上字第
    1450號判決要旨參照）。是對於家庭生活之美滿幸福，有妨
    礙之情形，即得認其與此之所謂難以維持婚姻之重大事由相
    當（同院79年度台上字第1040號判決參照）。至於是否有難
    以維持婚姻之重大事由，判斷標準為婚姻是否已生破綻而無
    回復之希望，此不可由原告已喪失維持婚姻意欲之主觀面加
    以認定，而應依客觀的標準，即難以維持婚姻之事實，是否
    已達於倘處於同一境況，任何人均將喪失維持婚姻希望之程
    度以決之（同院87年度台上字第1304號判決參照）。
五、查原告主張兩造曾於83年2月25日辦理協議離婚登記，嗣被
    告於104年間以離婚協議書無效為由，向本院訴請確認兩造
    婚姻關係存在，經本院以裁定確認兩造婚姻關係存在等情為
    真正，已如前述，而該離婚協議無效之原因，係因離婚協議
    書內之「證人許富美並未在場聞見或知悉兩造間確有離婚之
    真意，亦未同意聲請人（指被告，下同)代其於兩造離婚協
    議書之證人欄位簽名，而係由聲請人於證人欄位逕自填載證
    人許富美之姓名所致」，有本院106年度家調裁更㈠字第1號
    裁定（見本院卷第28頁）在卷可稽；又兩造自83年2月25日
    辦理協議離婚登記後，除於90年4月間曾同住約2月外，未再
    共同生活，迄今已逾20年，且原告已於101年3月6日與訴外
    人何秀結婚，另兩造於104年婚姻關係解消期間，被告曾因
    出手推擠原告友人阮明簪並警告不得搭乘原告機車，經臺灣
    新北地方法院（下稱新北地院）以104年度簡上字第559號刑
    事判決處拘役10確定，復與原告間涉票據糾紛，經同院以10
    4年度司票字第3240號裁定原告簽發本票准予強制執行等情
    為真正，亦如前述。足見兩造婚姻解消後再回復之原因，係
    被告於83年間未經離婚協議書內證人許富美之同意，逕自於
    證人欄位填載許富美之姓名，又延宕近20年，迄104年間始
    向本院訴訟確認兩造婚姻關係存在所致，因此衍生兩造未共
    同生活逾20年、原告再婚、兩造再起民刑事訴訟糾葛，顯然
    兩造婚姻關係生有破綻之原因，係可歸責於被告之事由所致
    ，縱然原告對被告逕自填載證人姓名之行為知情，亦係可歸
    責於兩造之事由所致，原告歸責程度較被告為輕；換言之，
    若兩造於83年間從未協議離婚或被告及早始向本院訴請確認
    婚姻關係存在，當不致有後續兩造未共同生活逾20年、原告
    再婚等兩造婚姻生有破綻之事實發生。至於被告抗辯其曾於
    原告母親病重住院時照顧，並借給原告15萬元作為喪葬費，
    且為原告母親處理後事，原告現配偶曾貼文對原告不滿等情
    ，縱認屬實，亦無礙於上開其行為致兩造婚姻生有破綻之事
    實發生，況被告借給原告15萬元辦理原告母親後事，並非無
    償，嗣更向新北地院聲請本票准予強制執行，有上開民事裁
    定在卷可參，亦非以夫妻共居同財之方式為之。準此，本院
    審酌兩造結婚後已分居多年，迄今已無共同生活，且原告已
    再婚之事實，足認兩造婚姻已達客觀上任何人均將喪失維持
    婚姻希望之程度，揆諸前揭法文意旨，原告據此主張兩造婚
    姻有難以維持之重大事由，自屬有據。　
六、從而，原告依民法第1052條第2項請求判決離婚，為有理由
    ，應予准許。　　
七、本件事證已臻明確，原告其餘主張陳述及所提之證據，與判
    決結果不生影響，爰不一一另行論述，附此敘明。
八、據上論結，本件原告之訴為有理由，依家事事件法第51條，
    民事訴訟法第78條，判決如主文。
中　　華　　民　　國　　111 　年　　6 　　月　　24　　日
                  家事法庭    法　官    　劉台安
以上正本係照原本作成
如對本判決上訴，須於判決送達後20日內向本院提出上訴狀。如
委任律師提起上訴者，應一併繳納上訴審裁判費。
中　　華　　民　　國　　111 　年　　6 　　月　　24　　日
                              書記官　    陳美玟